【裁判字號】    99,易,2394
【裁判日期】    991029
【裁判案由】    毒品危害防制條例
【裁判全文】
臺灣板橋地方法院刑事判決              99年度易字第2394號
公  訴  人  臺灣板橋地方法院檢察署檢察官
被      告  甲○○
上列被告因違反毒品危害防制條例案件，經檢察官提起公訴（99
年度毒偵字第4193號），被告於準備程序進行中就被訴事實為有
罪之陳述，經告知簡式審判程序之旨，並詢問當事人意見，本院
裁定改依簡式審判程序審理，並判決如下：
    主      文
甲○○施用第二級毒品，累犯，處有期徒刑柒月，扣案之吸食器
壹組沒收之。
    事      實
一、甲○○前於民國93年間，因施用毒品案件，經依本院93年度
    毒聲字第1164號裁定送觀察、勒戒後，因認無繼續施用毒品
    之傾向，於93年8 月12日執行完畢釋放出所。又於上開觀察
    、勒戒執行完畢釋放後5 年內，復於95年間，因施用毒品案
    件，經本院以94年度簡上字第627 號判處有期徒刑6 月確定
    ；另因違反槍砲彈藥刀械管制條例案件，經臺灣臺北地方法
    院以94年度訴字第1367號判處有期徒刑3 年2 月確定。上開
    因違反毒品危害防制條例案件經判處有期徒刑6 月確定部分
    ，嗣經減刑，並與前開因違反槍砲彈藥刀械管制條例案件經
    判處有期徒刑3 年4 月部分，合併定其應執行刑為有期徒刑
    3 年4 月確定，入監服刑後，於98年10月4 日縮刑期滿，翌
    日因徒刑執行完畢出監。詎仍不知悔悟，復基於施用第二級
    毒品之犯意，於99年5 月10日下午3 時30分許，在其址設臺
    北縣永和市○○路360 巷2 號6 樓之5 住處，以將甲基安非
    他命置於吸食器內燒烤後吸食其煙霧之方式，施用第二級毒
    品1 次。嗣因甲○○之父林武男報警處理，經警於同日下午
    4 時50分許，在甲○○上址住處查獲，並扣得甲○○所有供
    其施用甲基安非他命使用之吸食器1 組。經其同意採尿送驗
    結果，呈安非他命類（安非他命、甲基安非他命）陽性反應
    ，始悉上情。
二、案經臺北縣政府警察局永和分局報請臺灣板橋地方法院檢察
    署檢察官偵查起訴。
    理      由
一、本案被告甲○○所犯係死刑、無期徒刑、最輕本刑為3 年以
    上有期徒刑以外之罪，亦非高等法院管轄之第一審案件。其
    於準備程序進行中就前揭被訴事實為有罪之陳述，經告知簡
    式審判程序之旨，並聽取其與公訴人之意見後，本院認無不
    得或不宜改依簡式審判程序進行之情事，依刑事訴訟法第27
    3 條之1 第1 項、第284 條之1 規定，裁定本案改依簡式審
    判程序審理，合先敘明。
二、次按施用第二級毒品為犯罪行為，毒品危害防制條例第10條
    定有處罰明文。故施用第二級毒品者，依前揭規定本應科以
    刑罰。惟基於刑事政策，對合於一定條件之施用者，則依同
    條例第20條、第23條之規定，施以觀察、勒戒及強制戒治之
    保安處分。又毒品危害防制條例於92年7 月9 日修正公布，
    自93年1 月9 日施行，其中第20條、第23條將施用毒品之刑
    事處遇程序，區分為「初犯」及「5 年內再犯」、「5 年後
    再犯」。依其立法理由之說明：「初犯」，經觀察、勒戒或
    強制戒治後，應為不起訴處分或不付審理之裁定；經觀察、
    勒戒或強制戒治執行完畢釋放後，「5 年內再犯」者，因其
    再犯率甚高，原實施之觀察、勒戒及強制戒治既已無法收其
    實效，爰依法追訴或裁定交付審理。至於經觀察、勒戒或強
    制戒治執行完畢釋放後，「5 年後再犯」者，前所實施之觀
    察、勒戒或強制戒治已足以遮斷其施用毒品之毒癮，為期自
    新及協助其斷除毒癮，仍適用「初犯」規定，先經觀察、勒
    戒或強制戒治之程序。從而依修正後之規定，僅限於「初犯
    」及「5 年後再犯」2 種情形，始應先經觀察、勒戒或強制
    戒治程序。倘被告於5 年內已再犯，經依法追訴處罰，縱其
    第3 次（或第3 次以上）再度施用毒品之時間，在初犯經觀
    察、勒戒或強制戒治執行完畢釋放5 年以後，已不合於「5
    年後再犯」之規定，且因已於「5 年內再犯」，顯見其再犯
    率甚高，原實施觀察、勒戒或強制戒治，已無法收其實效，
    即應依該條例第10條處罰（最高法院97年度第5 次刑事庭會
    議決議參照）。查被告前於93年間，因施用毒品案件，經依
    本院93年度毒聲字第1164號裁定送觀察、勒戒後，因認無繼
    續施用毒品之傾向，於93年8 月12日執行完畢釋放出所。又
    於上開觀察、勒戒執行完畢釋放後5 年內，復於95年間，因
    施用毒品案件，經本院以94年度簡上字第627 號判處有期徒
    刑6 月確定；另因違反槍砲彈藥刀械管制條例案件，經臺灣
    臺北地方法院以94年度訴字第1367號判處有期徒刑3 年2 月
    確定。上開因違反毒品危害防制條例案件經判處有期徒刑6
    月確定部分，嗣經減刑，並與前開因違反槍砲彈藥刀械管制
    條例案件經判處有期徒刑3 年4 月部分，合併定其應執行刑
    為有期徒刑3 年4 月確定，入監服刑後，於98年10月4 日縮
    刑期滿，翌日因徒刑執行完畢出監等情，有臺灣高等法院被
    告前案紀錄表1 份附卷可考。被告本案施用毒品犯行，距上
    開觀察、勒戒執行完畢釋放雖已逾5 年。惟被告在上開觀察
    、勒戒執行完畢釋放後5 年內，既已再犯施用毒品之罪，並
    經追訴處罰，揆諸前揭說明，其本次犯行即與毒品危害防制
    條例第20條第3 項所稱之「5 年後再犯」有別，是公訴人依
    法追訴，於法並無不合。
三、上揭犯罪事實，業據被告於警詢、偵訊及本院審理時供認不
    諱，核與證人林武男於警詢時證述之情節相符。且其為警採
    集之尿液，經送請臺灣檢驗科技股份有限公司檢驗結果，呈
    安非他命類（安非他命、甲基安非他命）陽性反應等情，有
    該公司濫用藥物檢驗報告、臺北縣政府警察局永和分局查獲
    違反毒品危害防制條例案件犯嫌代碼對照表各1 份及相片2
    張在卷可資佐證。此外，並有扣案吸食器1 組可參。另查人
    體施用甲基安非他命後，其主要代謝物中，未改變型態之甲
    基安非他命占施用劑量達43% ，安非他命則約為5%；人體若
    係施用安非他命後，主要代謝物中則有未改變型態之安非他
    命，但無甲基安非他命，此經法務部調查局以93年5 月4 日
    調科壹字第09362413980 號函釋明在案。足見人體若施用安
    非他命，其尿液代謝物不可能出現甲基安非他命，惟人體若
    施用甲基安非他命，其尿液代謝物除主要有甲基安非他命外
    ，亦可能有少量之安非他命。本案被告之尿液除呈現較少量
    之安非他命陽性反應外，主要係呈現甲基安非他命之陽性反
    應，依上開函示，被告自不可能係施用安非他命，而應係施
    用甲基安非他命。公訴意旨認被告係施用安非他命，顯係誤
    解，附此敘明。綜上，足徵被告任意性之自白與事實相符，
    應堪採信。本案事證已臻明確，被告犯行堪以認定，應依法
    論科。
四、按甲基安非他命屬毒品危害防制條例第2 條第2 項第2 款所
    定之第二級毒品，不得非法持有、施用。是核被告所為，係
    犯毒品危害防制條例第10條第2 項之施用第二級毒品罪。被
    告持有第二級毒品甲基安非他命進而施用，其持有甲基安非
    他命之低度行為，應為施用之高度行為所吸收，不另論罪。
    又被告前於95年間，因施用毒品案件，經本院以94年度簡上
    字第627 號判處有期徒刑6 月確定；另因違反槍砲彈藥刀械
    管制條例案件，經臺灣臺北地方法院以94年度訴字第1367號
    判處有期徒刑3 年2 月確定。上開因違反毒品危害防制條例
    案件經判處有期徒刑6 月確定部分，嗣經減刑，並與前開因
    違反槍砲彈藥刀械管制條例案件經判處有期徒刑3 年4 月部
    分，合併定其應執行刑為有期徒刑3 年4 月確定，入監服刑
    後，於98年10月4 日縮刑期滿，翌日因徒刑執行完畢出監等
    情，有臺灣高等法院被告前案紀錄表1 份在卷可參。其於受
    徒刑之執行完畢，5 年以內故意再犯本案有期徒刑以上之罪
    ，為累犯，應依刑法第47條第1 項之規定加重其刑。爰審酌
    被告施用毒品足以戕害身心健康，其經觀察、勒戒後，仍再
    度施用毒品，顯見其戒毒之意志不堅，自制力不佳，應有入
    監矯治之必要；惟念其施用毒品，戕害己身，且犯後已坦承
    犯行，態度良好等一切情狀，量處如主文所示之刑，以資懲
    儆。又扣案之吸食器1 組，為被告所有用以施用第二級毒品
    之物，此據被告供承在卷，爰依刑法第38條第1 項第2 款規
    定，宣告沒收之。
據上論斷，應依刑事訴訟法第273 條之1 第1 項、第299 條第1
項前段，毒品危害防制條例第10條第2 項，刑法第11條前段、第
47條第1 項、第38條第1 項第2 款，判決如主文。
本案經檢察官李美金到庭執行職務。
中    華    民    國    99    年    10    月    29    日
                刑事第十八庭    法  官  謝梨敏
上列正本證明與原本無異。
如不服本判決，應於判決送達後10日內敘明上訴理由，向本院提
出上訴狀 (應附繕本) ，上訴於臺灣高等法院。其未敘述上訴理
由者，應於上訴期間屆滿後20日內向本院補提理由書「切勿逕送
上級法院」。
                                書記官  林怡君
中    華    民    國    99    年    10    月    29    日
附錄本判決論罪之法條：
毒品危害防制條例第10條
施用第1 級毒品者，處6 月以上5 年以下有期徒刑。
施用第2 級毒品者，處3 年以下有期徒刑。

司法院資訊處製作；財團法人民間司法改革基金會備份。
